【裁判字號】    95,交訴,6
【裁判日期】    950321
【裁判案由】    公共危險
【裁判全文】
臺灣臺中地方法院刑事判決               95年度交訴字第6號
公  訴  人  台灣台中地方法院檢察署檢察官
被      告  丙○○
                    0樓
上列被告因公共危險案件，經檢察官提起公訴（94年度偵字第10565號）
，本院判決如下：
    主    文
丙○○駕駛動力交通工具肇事，致人受傷而逃逸，處有期徒刑陸
月，如易科罰金，以參佰元折算壹日，緩刑貳年。
      事      實
一、丙○○於民國（下同）九十四年五月三十一日下午五時十分
    許，駕駛Ｂ8－4847號自用小客車，沿台中市○○路由東往
    西行駛，途經文心路與向心路、大墩六街之多岔路口時，在
    文心路外側車道靠近向心路口處待轉，欲前往大墩六街，適
    有乙○○騎乘車號ＫＹＭ─028號重型機車，沿大墩六街由
    東往西方向行駛，貿然闖越大墩六街之紅燈而右轉至文心路
    上，因未注意車前狀況，以致機車前頭撞擊至汽車左後保險
    桿而人車倒地，致乙○○頭部外傷、右肩挫傷、右膝擦傷之
    傷害（乙○○指訴丙○○涉過失傷害部分，業經檢察官為不
    起訴處分）。丙○○肇事後，雖與同行之張秀滿一同下車查
    看，並由張秀滿將乙○○扶到路旁，惟未待警方前來處理並
    將乙○○送醫，隨即上車駛離逃逸。嗣警方接獲乙○○報案
    ，調閱向心路口監視器，於九十四年六月八日通知丙○○到
    案，始查悉上情。
二、案經台中市警察局第四分局報請臺灣臺中地方法院檢察署檢
    察官偵查起訴。
      理      由
一、訊據被告丙○○雖供承有於上揭時地駕車與乙○○所騎乘之
    機車發生碰撞，惟矢口否認有肇事逃逸之犯行，辯稱：伊駕
    駛上開自用小客車，乙○○闖越紅燈後擦撞到伊自用小客車
    後，伊與張秀滿即一同下車查看，並將乙○○扶至路邊，機
    車亦牽至路邊，張秀滿有問乙○○有沒有事，乙○○搖頭，
    伊才放心離去，伊沒有駕車逃逸云云。
二、按刑法第一百八十五條之四駕駛動力交通工具肇事致人死傷
    而逃逸係於八十八年四月二十一日增訂公布，並自同年四月
    二十三日開始生效，其增設本條文之立法目的，乃為維護交
    通，增進行車安全，促使當事人於事故發生時，能對被害人
    即時為救護，減少死傷，以保護他人權益並維護社會秩序。
    又其立法精神在於交通事故一旦發生，且發生人員傷亡之情
    況，不論是撞人或被撞，或是因其他事故而造成死傷，只要
    是在駕駛動力交通工具過程內所發生者，均屬該法條中所稱
    之「肇事」（台灣高等法院九十一年庭長法律問題研討會研
    究結論、最高法院九十二年台上字第四五五二號判決參照）
    。次按刑法第一百八十五條之四之肇事逃逸罪，固以知悉肇
    事而故意逃逸為要件，惟對於致人死傷之事實，則祇要有該
    項結果之發生為已足（最高法院九十二年台上字第七三二八
    號著有判決參照）。經查被告丙○○於九十四年五月三十一
    日下午五時十分許，駕駛Ｄ8－4847號自小客車，沿台中市
    ○○路由東往西行駛，途經文心路與向心路、大墩六街之多
    岔路口時，與騎乘車號ＫＹＭ─028號重型機車之乙○○發
    生擦撞，乙○○因而受傷，業據被告丙○○於警訊及偵審中
    坦承不諱，核與告訴人乙○○之指訴情節相符，並經被告之
    妻即證人張秀滿、承辦員警即證人王裕豐於偵查中證述屬實
    ，復有台中市○○○道路交通事故調查報告表（一）、（二
    ）、現場圖、現場相片六幀、台中市○○○道路交通事故照
    片黏貼紀錄表二張、車籍作業系統─查詢認可資料一紙、台
    中市政府九十四年九月二十一日府交規字第０９４０１７２
    １１９號函及函附南屯區○○路與大墩六街、向心路口交通
    號誌目前運作時制計劃表一份、行政院衛生署台中醫院九十
    四年六月一日診斷證明書一張、車禍現場監視錄影光碟四片
    及該光碟之勘驗筆錄一份、檢察官履勘現場筆錄一份在卷足
    資佐證，堪信為真實。
三、被告丙○○雖辯稱：上開車禍係因告訴人闖紅燈來撞伊駕駛
    之自用小客車，且僅是輕微碰撞，伊與張秀滿下車後有詢問
    告訴人有沒有事，告訴人搖頭表示沒事，伊才離開，不構成
    肇事逃逸罪名云云，惟查：告訴人乙○○在上開時地與被告
    之自用小客車擦撞後人車倒地，被告及被告之妻張秀滿將告
    訴人乙○○及乙○○所騎乘之機車均扶至路邊，並曾詢問告
    訴人有沒有事，告訴人自始均未說話表示意見，僅有搖頭，
    被告丙○○未檢視告訴人乙○○是否受傷，復未停留現場，
    或報請警方到場處理，更未將其姓名住址留給被害人，在告
    訴人尚未安全騎乘機車離去之情形下，即逕自駕車離去，業
    如前述，依上揭車禍後之情狀，告訴人倒地後經扶起，雖經
    詢問有沒有事，惟告訴人沒有開口說話，僅有搖頭之動作，
    且在路邊沒有先行離去，依常理推斷，告訴人有受救助之必
    要，尤其被告於離去之後，同行之張秀滿尚曾詢問被告，是
    否再回到現場看看等語，業據被告自承在卷（見本院審理筆
    錄第九頁），益證依當時之情況看來，同行之張秀滿亦認為
    有協助告訴人之必要，否則張秀滿何以想要再回到現場？是
    以無論車禍責任歸屬如何，被告丙○○即應依規定報請警方
    處理，並停留現場等候調查，惟竟逕行駕車離去，且未將其
    姓名住址留予告訴人，縱令被告自信告訴人沒有受傷，揆諸
    上揭說明之意旨，亦難辭肇事後駕車逃逸刑責，被告以肇事
    責任不在伊，且伊認為告訴人並無受傷，且同意伊離去，並
    無逃逸情事，顯非可採，其駕車肇事後逃逸犯行，事證明確
    ，堪以認定。
四、被告丙○○駕車肇事，未將告訴人送醫，亦未留在現場等候
    警方處理，且未留下姓名住址予告訴人，竟駕車逕行離去。
    核其所為，係犯刑法第一百八十五條之四駕駛動力交通工具
    致人受傷逃逸罪。爰審酌被告丙○○素行良好，本件交通事
    故不能證明被告有過失，且被告於肇事後，曾經下車察看告
    訴人之情況，並詢問告訴人有沒有事，復將告訴人及其所騎
    乘之機車扶到路邊，且告訴人所受傷害之情形，並非明顯，
    本案犯罪情節尚非重大等一切情狀，量處有期徒刑六月，並
    諭知易科罰金之折算標準。末按被告丙○○前未曾受有期徒
    刑以上刑之宣告，有台灣高等法院被告前案紀錄表一份足按
    ，歷經此次偵審程序，當知警惕，信無再犯之虞。本院因認
    其所受刑之宣告，以暫不執行為適當，爰併予宣告緩刑二年
    ，以勵自新。
據上論斷，應依刑事訴訟法第二百九十九條第一項前段、刑法第
一百八十五條之四、第四十一條第一項前段、第七十四條第一款
，罰金罰鍰提高標準條例第二條，判決如主文。
本案經檢察官甲○○到庭執行職務。
中    華    民    國      95  年     3    月   21   日
                  刑事第十五庭  審判長法  官  林金灶
                                      法  官  周瑞芬
                                      法  官  陳如玲
上正本證明與原本無異。
如不服本判決，應於送達後十日內向本院提出上訴狀（須附繕
本），上訴於台灣高等法院台中分院。
                                      書記官  楊賀傑
中    華    民    國    95    年    3    月    21    日
附錄論罪科刑法條：
中華民國刑法第185條之4：駕駛動力交通工具肇事，致人死傷而
逃逸者，處六月以上五年以下有期徒刑。


司法院資訊處製作；財團法人民間司法改革基金會備份。
